---
title: "<center> Análise Exploratória de Dados </center>"
subtitle: "<center> Berka Financial Dataset - CZECH </center>"
author: "<center> *Ricardo Reis, Marcio Eggers e Flavio Freire*  </center>"
date: "<center> *9 de julho de 2019* </center>"
output: html_document
---


<center> *Professor: Gustavo Mirapalheta* </center>
<center> *MBA FGV - Turma Berrini* </center>


&nbsp;


&nbsp;

#### **Sumário**

##### 1. Introdução

###### &nbsp;&nbsp;&nbsp;1.1 Roteiro
  
##### 2. Limpeza e Organização dos Dados

###### &nbsp;&nbsp;&nbsp;2.1 Carregando Bibliotecas

###### &nbsp;&nbsp;&nbsp;2.2 Carregando Banco de Dados

###### &nbsp;&nbsp;&nbsp;2.3 Formatando Banco de Dados

###### &nbsp;&nbsp;&nbsp;2.4 Juntando Banco de Dados

##### 3. Estudo de Tabelas e Gráficos

###### &nbsp;&nbsp;&nbsp;3.1 Tabela Loan

###### &nbsp;&nbsp;&nbsp;3.2 Tabela Disposition

###### &nbsp;&nbsp;&nbsp;3.3 Tabela Order

###### &nbsp;&nbsp;&nbsp;3.4 Tabela Transaction

###### &nbsp;&nbsp;&nbsp;3.5 Tabela Card

###### &nbsp;&nbsp;&nbsp;3.6 Tabela District

###### &nbsp;&nbsp;&nbsp;3.7 Tabela Account

##### 4. Análise de Grupo de Dados consolidados e Gráficos

###### &nbsp;&nbsp;&nbsp;4.1 Análise de Empréstimos

###### &nbsp;&nbsp;&nbsp;4.2 Análise de Clientes

###### &nbsp;&nbsp;&nbsp;4.3 Análise de Pagamentos

###### &nbsp;&nbsp;&nbsp;4.4 Análise de Transações

###### &nbsp;&nbsp;&nbsp;4.5 Análise de Cartões

##### 5. Referências


&nbsp;

#### **1. Introdução**

&nbsp;&nbsp;&nbsp;&nbsp;&nbsp;&nbsp; O objetivo desse trabalho é estudar o banco de dados fornecido pelo banco Tcheco Berka para definir e mapear as características que ajudam a destinguir bons e maus pagadores. Com base nesse estudo o banco podera adotar ações a serem tomadas a partir desses perfis visando aumentar os empréstimos e produtos correlatos aos bons pagadores e procurando precificar corretamente ou evitar os maus pagadores.


&nbsp;

###### **&nbsp;&nbsp;&nbsp;1.1 Roteiro**

&nbsp;&nbsp;&nbsp;&nbsp;&nbsp;&nbsp; Primeiramente iremos importar a base de Dados fornecida pelo banco para o RStudio para que possamos limpar, organizar e estruturar a base de dados. Posteriormente faremos a análise dos perfis de clientes a fim de procurar identificar as características que estao relacionadas ao grau de inadimplência dos clientes.


&nbsp;

#### **2. Limpeza e Organização dos Dados**

&nbsp;&nbsp;&nbsp;&nbsp;&nbsp;&nbsp; Primeiramente iremos carregar as bibliotecas disponíveis no RStudio que irão nos auxiliar na limpeza e organização das tabelas, para depois carregar as tabelas e começar a limpeza e organização dos dados.

```{r echo=T, results='hide'}


```


&nbsp;

###### **&nbsp;&nbsp;&nbsp;2.1 Carregando Bibliotecas**

&nbsp;&nbsp;&nbsp;&nbsp;&nbsp;&nbsp; Para esse trabalho iremos fazer uso de quatro bibliotecas do RStudio, são elas, dplyr, lubridiate, ggplot2 e plotly.

```{r echo=T, results='hide'}
#Carregando Bibliotecas "dplyr", "lubridiate", "ggplot2" e "ploty"
library(dplyr, warn.conflicts=F, quietly=T)
library(lubridate, warn.conflicts=F, quietly=T)
library(ggplot2, warn.conflicts=F, quietly=T)
library(plotly, warn.conflicts=F, quietly=T)

```


&nbsp;

###### **&nbsp;&nbsp;&nbsp;2.2 Carregando Banco de Dados**

&nbsp;&nbsp;&nbsp;&nbsp;&nbsp;&nbsp; Após fazer o download dos 8 bancos de dados com extensão asc fornecidos pelo banco faremos a importação dessas bases para o sistema.

```{r echo=T, results='hide'}
#Carregando Bases, importando os 8 banco de dados para o RStudio
account   <- read.csv("account.asc", sep=";")
card      <- read.csv("card.asc", sep=";")
client    <- read.csv("client.asc", sep=";")
disp      <- read.csv("disp.asc", sep=";")
district  <- read.csv("district.asc", sep=";")
loan      <- read.csv("loan.asc", sep=";")
order     <- read.csv("order.asc", sep=";")
trans     <- read.csv("trans.asc", sep=";")
```


&nbsp;

###### **&nbsp;&nbsp;&nbsp;2.3 Formatando Banco de Dados**

&nbsp;&nbsp;&nbsp;&nbsp;&nbsp;&nbsp; No processo de formatação do banco de dados primeiramente lemos as bases e procuramos identificar melhorias e correções nas bases para poder fazer a análise dos dados. As formatoções efetuadas foram: mudar formatos das colunas, criar novas colunas para separar individuos femininos de masculinos, corrigir a data de nascimento que estava somado o numeros 50, renomear as colunas e traduzir do Tcheco para o Inglês.

```{r echo=T, results='hide'}
###################################### TIDYING ############################################

#Account
#alteramos os nomes em Tcheco para Inglês para facilitar a visualisação e entendimento da base
levels(account$frequency) <- c("monthly","after transaction","weekly")
#mudando o formato da coluna date para ano/mês/dia
account$date <- as.Date(as.character(account$date), "%y%m%d")
#renomeando a coluna date para start_date
account <- rename(account, start_date = date)

#Card
#mudando o formato da coluna issued para ano/mês/dia
card$issued <- as.Date(as.character(card$issued), "%y%m%d")

#Client
#de acordo com a base fornecida, aos clientes femininos foi somado o número 50 no mês de nascimento
#criando uma coluna para identificar os clientes do sexo feminino
client$sex <- ifelse(substr(client$birth_number,3,4) >= 50, "F","M" )
#separando o ano de nascimento dos clientes
client$yy <- substr(client$birth_number,1,2)
#separando o mês de nascimento dos clientes e subtraindo o numero 50 dos individuos femininos
client$mm <- ifelse(substr(client$birth_number,3,4) >= 50, 
                    as.integer(substr(client$birth_number,3,4)) - 50,
                    substr(client$birth_number,3,4))
#mudando o formato do mês dos clientes para que tenham duas casas
client$mm <- ifelse(nchar(client$mm) < 2, paste0("0",client$mm),client$mm)
#separando o dia de nascimento dos clientes
client$dd <- substr(client$birth_number,5,6)
#concatenando novamente o ano/mês/dia sem a soma do numero 50 nos indivíduos femininos e criando uma nova coluna com o nome birth_date
client$birth_date <- ymd(paste0("19",client$yy, client$mm, client$dd))

#Loan
#mudando o formato da coluna date para ano/mês/dia
loan$date <- as.Date(as.character(loan$date), "%y%m%d")
levels(loan$status)

#Order
#alteramos os nomes em Tcheco para Inglês para que facilitar a visualisação e entendimento da base tratando os registros em branco como Desconhecidos
levels(order$k_symbol) <- c("Desconhecido", "leasing", "insurrance", "household", "loan")

#Transaction
#mudando o formato da date para ano/mês/dia
trans$date <- as.Date(as.character(trans$date), "%y%m%d")
#alteramos os nomes em Tcheco para Inglês para que facilitar a visualisação e entendimento da base
levels(trans$type) <- c("credit","withdrawal in cash","withdrawal")
#alteramos os nomes em Tcheco para Inglês para que facilitar a visualisação e entendimento da base
levels(trans$operation) <- c("Desconhecido","remittance bank","collection bank", "credit cash", "cash withdraw", "credit card withdraw")
#alteramos os nomes em Tcheco para Inglês para que facilitar a visualisação e entendimento da base
levels(trans$k_symbol) <- c("Desconhecido", "Desconhecido", "old-age pension", "insurance", "negative balance", "household", "statement payment", "interest", "loan payment")

#District
#o banco de Dados District renomeamos o nome das colunas que estavam como A1 a A14
district <- rename(district, district_id = A1)
district <- rename(district, district_name = A2)
district <- rename(district, district_region = A3)
district <- rename(district, district_inhabitants = A4)
district <- rename(district, n_cities = A9)
district <- rename(district, ratio_urban_inhabitants = A10)
district <- rename(district, average_salary = A11)
district <- rename(district, n_enterpreneurs_per_1000_inhabitants = A14)
```


&nbsp;

###### **&nbsp;&nbsp;&nbsp;2.4 Juntando Banco de Dados**

&nbsp;&nbsp;&nbsp;&nbsp;&nbsp;&nbsp; Nessa etapa procuramos fazer a junção de algumas bases de dados que achamos pertinentes para fazer a análise das variáveis que se encontravam em bases distintas.

```{r echo=TRUE}


###################################### JOINING ############################################

#Join de Disposition com Client
#primeiramente criamos uma base auxiliar para filtrar somente os tipos "OWNER" para evitar contas duplicadas
disp_aux <- filter(disp, type == "OWNER")
#utilizamos o comando inner_join para consolidar os dois bancos de dados e chamamos de cli_dis
cli_dis <-  inner_join(client, disp_aux, by=c("client_id" = "client_id"))

#Join de cli_dis com Account
#utilizamos novamente o inner_join para acrescentar a base Account a nossa nova base cli_dis e chamamos de cli_dis_acc
cli_dis_acc <- inner_join(cli_dis, account, by=c("account_id" = "account_id"))

#Join de cli_dis_acc com Loan
#com inner_join acresentamos a base loan a nossa base cli_dis_acc e formamos a base cli_loa
cli_loa <- inner_join(loan, cli_dis_acc, by=c("account_id" = "account_id"))

#Join de cli_dis_acc com Order
#com inner_join acresentamos a base order a nossa base cli_dis_acc e formamos a base cli_ord
cli_ord <- inner_join(order, cli_dis_acc, by=c("account_id" = "account_id"))

#Join de cli_dis_acc com Trans
#com inner_join acresentamos a base transaction a nossa base cli_dis_acc e formamos a base cli_trans
cli_trans <- inner_join(trans, cli_dis_acc, by=c("account_id" = "account_id"))

#Join de cli_dis_acc com Card
#com inner_join acresentamos a base Card a nossa base cli_dis_acc e formamos a base cli_card
cli_card <- inner_join(card, cli_dis_acc, by=c("disp_id" = "disp_id"))

#Join de cli_dis_acc com district
#com inner_join acresentamos a base District a nossa base cli_dis_acc e formamos a base cli_dist
cli_dist <- left_join(cli_dis_acc, district, by=c("district_id.x" = "district_id"))

```


&nbsp;

#### **3. Estudo de Tabelas e Gráficos**

&nbsp;&nbsp;&nbsp;&nbsp;&nbsp;&nbsp; Faremos um estudo primeiramente das tabela fornecidas diretamente pelo banco Berka e depois faremos a análise das tabelas consolidadas que criamos para cruzar as variáveis dos diferentes bancos de dados.


&nbsp;

##### **3.1 Tabela Loan**

&nbsp;&nbsp;&nbsp;&nbsp;&nbsp;&nbsp; O gráfico da tabela loan por status podemos observar que os maus pagadores "status B e D" são uma parcela pequena dos empréstimos totais feitos pelo banco. No segundo gráfico fizemos um estudo de número de empréstimos por ano para ter uma idéia do crescimento anual.

* Loan por status
  
```{r fig.width=4, fig.height=2}

ggplot(loan, aes(x=status)) + geom_bar()

```

* Loan por ano
```{r fig.width=4, fig.height=2}

plot_ly(loan, x = ~unique(year(loan$date)), y = ~table(year(loan$date)), type = 'scatter', mode = 'lines')

```


&nbsp;

##### **&nbsp;&nbsp;&nbsp;3.2 Tabela Disposition**

&nbsp;&nbsp;&nbsp;&nbsp;&nbsp;&nbsp; O gráfico da tabela Disposition temos uma idéia da distribuição de usuários e proprietários dos cartões.

* Disposition por type
  
```{r fig.width=4, fig.height=2}

ggplot(disp, aes(x=type)) + geom_bar()

```


&nbsp;

##### **&nbsp;&nbsp;&nbsp;3.3 Tabela Order**

&nbsp;&nbsp;&nbsp;&nbsp;&nbsp;&nbsp; O gráfico da tabela Order fizemos para ver a distribuição da característica da trasação k_symbol e podemos observar uma maior concentração de Household. No gráfico de bank_to podemos observar que os bancos tem uma distribuição parecida não concentrando em nenhum deles especificamente.

* Order por K_symbol
  
```{r fig.width=4, fig.height=2}

ggplot(order, aes(x=k_symbol)) + geom_bar()

```
    
* Order por bank_to

```{r fig.width=4, fig.height=2}

ggplot(order, aes(x=bank_to)) + geom_bar()

```    


&nbsp;

##### **&nbsp;&nbsp;&nbsp;3.4 Tabela Transaction**

&nbsp;&nbsp;&nbsp;&nbsp;&nbsp;&nbsp; O gráfico da tabela Transaction compara o volume de transações primeiramente pelo tipo, no segundo gráfico por operação, no terceiro pela caracterização da operação e por fim no quarto gráfico temos uma evolução do número de transações por ano.

* Transaction por type

```{r fig.width=4, fig.height=2}

ggplot(trans, aes(x=type)) + geom_bar()

```

* Transaction por operation

```{r fig.width=8, fig.height=2}

ggplot(trans, aes(x=operation)) + geom_bar()

```

* Transaction por k_symbol

```{r fig.width=8, fig.height=2}

ggplot(trans, aes(x=k_symbol)) + geom_bar()

```

* Transactions por ano

```{r fig.width=4, fig.height=2}

plot_ly(trans, x = ~unique(year(trans$date)), y = ~table(year(trans$date)), type = 'scatter', mode = 'lines')

```


&nbsp;

##### **&nbsp;&nbsp;&nbsp;3.5 Tabela Card**

&nbsp;&nbsp;&nbsp;&nbsp;&nbsp;&nbsp; O gráfico da tabela Credit Card nos mostra no primeiro gráfico a concentração pelo tipo de cartão de crédito, onde podemos constatar que o clássico e o mais recorrente, e no segundo gráfico o número de cartões de créditos emitidos por ano e seu crescimento.

* Card por type

```{r fig.width=4, fig.height=2}

ggplot(card, aes(x=type)) + geom_bar()

```

* Cards por ano

```{r fig.width=4, fig.height=2}

plot_ly(card, x = ~unique(year(card$issued)), y = ~table(year(card$issued)), type = 'scatter', mode = 'lines')

```


&nbsp;

##### **&nbsp;&nbsp;&nbsp;3.6 Tabela District**

&nbsp;&nbsp;&nbsp;&nbsp;&nbsp;&nbsp; O gráfico da tabela District nos permite analisar a distribuição de cartões emitidos por distrito.

* District por region

```{r fig.width=8, fig.height=2}

ggplot(district, aes(x=district_region)) + geom_bar()

```


&nbsp;

##### **&nbsp;&nbsp;&nbsp;3.7 Tabela Account**

&nbsp;&nbsp;&nbsp;&nbsp;&nbsp;&nbsp; O gráfico da tabela Account nos mostra quantas contas novas foram abertas por ano.

* Criação de accounts por ano

```{r fig.width=4, fig.height=2}

anos <- unique(year(account$start_date))
contas <- table(year(account$start_date))
plot_ly(x = ~anos, y = ~contas, type = 'scatter', mode = 'lines')

```


&nbsp;

#### **4. Análise de Grupo de Dados consolidados e Gráficos**

&nbsp;&nbsp;&nbsp;&nbsp;&nbsp;&nbsp; Nesta estapa iremos fazer a análise das bases consolidadas para podermos analisar o comportamento de variáveis de diversar planilhas de forma conjunta.


&nbsp;

##### **&nbsp;&nbsp;&nbsp;4.1 Análise de Empréstimos**

&nbsp;&nbsp;&nbsp;&nbsp;&nbsp;&nbsp; No primeiro gráfico fazemos uma análise gráfica através do boxplot para ver se temos diferença entre as mulheres e homens.

* Empréstimos por sexo

```{r fig.width=4, fig.height=2}

ggplot(cli_loa, aes(x=sex, y=amount)) + 
  geom_boxplot(alpha=0.3)

```

&nbsp;&nbsp;&nbsp;&nbsp;&nbsp;&nbsp; Nesse segundo gráfico, fizemos duas separações, a separação por ano de número de contratos e dentre esses contratos identificamos quais foram classificados como mau pagadores  (B e D) e quantos foram bons pagadores (A e B)

* Contratos por status e por ano

```{r fig.width=4, fig.height=2}
aux <- cli_loa %>% group_by(year(date)) %>% summarise(a = length(status[status == "A"]), b = length(status[status == "B"]), c = length(status[status == "C"]), d = length(status[status == "D"]))

plot_ly(aux, x = ~`year(date)`, y = ~d, type = 'bar', name = 'D') %>%
  add_trace(y = ~c, name = 'C') %>%
  add_trace(y = ~b, name = 'B') %>%
  add_trace(y = ~a, name = 'A') %>%
  layout(yaxis = list(title = 'Count'), barmode = 'stack')

```
&nbsp;&nbsp;&nbsp;&nbsp;&nbsp;&nbsp; Nesse terceiro gráfico fazemos uma análise somente do comportamento dos maus pagadores por ano e quantidade.

* Contratos inadimplentes (B e D) por ano

```{r fig.width=4, fig.height=2}
aux <- cli_loa %>% group_by(year(date)) %>% summarise(a = length(status[status == "A"]), b = length(status[status == "B"]), c = length(status[status == "C"]), d = length(status[status == "D"]))

plot_ly(aux, x = ~`year(date)`, y = ~b, name = 'B', type = 'scatter', mode = 'lines+markers') %>%
  add_trace(y = ~d, name = 'D', mode = 'lines+markers')

```
&nbsp;&nbsp;&nbsp;&nbsp;&nbsp;&nbsp; Nesse quarto gráfico fazemos uma análise de contratos por ano e a proporção desses contratos que foram para homens e mulheres.

* Inadimplentes por sexo por ano

```{r fig.width=4, fig.height=2}

aux <- cli_loa %>% group_by(year(date)) %>% summarise(M = length(sex[sex == "M"]), F = length(sex[sex == "F"]))

plot_ly(aux, x = ~`year(date)`, y = ~M, type = 'bar', name = 'M') %>%
  add_trace(y = ~F, name = 'F') %>%
  layout(yaxis = list(title = 'Count'), barmode = 'group')
  
```


&nbsp;

##### **&nbsp;&nbsp;&nbsp;4.2 Análise de Clientes**

&nbsp;&nbsp;&nbsp;&nbsp;&nbsp;&nbsp; No primeiro gráfico fazemos uma análise de clientes por região e por sexo.

* Clientes por sexo e região

```{r fig.width=4, fig.height=2}
aux <- cli_dist %>% group_by(district_region) %>% summarise(f = length(sex[sex == "F"]), m = length(sex[sex == "M"]))

plot_ly(aux, x = ~m, y = ~f, text = ~district_region, type = 'scatter', mode = 'markers',
             marker = list(size = ~abs(m-f), opacity = 0.5)) %>%
  layout(title = 'Clientes por sexo e região',
         xaxis = list(showgrid = FALSE),
         yaxis = list(showgrid = FALSE))

```
&nbsp;&nbsp;&nbsp;&nbsp;&nbsp;&nbsp; No segundo gráfico é feito a mesma análise porém por cidade ao invés de região.

* Clientes por sexo e cidade

```{r fig.width=4, fig.height=2}

aux <- cli_dist %>% group_by(district_name) %>% summarise(f = length(sex[sex == "F"]), m = length(sex[sex == "M"]))

plot_ly(aux, x = ~m, y = ~f, text = ~district_name, type = 'scatter', mode = 'markers',
             marker = list(size = ~abs(m-f), opacity = 0.5)) %>%
  layout(title = 'Clientes por sexo e cidade',
         xaxis = list(showgrid = FALSE),
         yaxis = list(showgrid = FALSE))

```


&nbsp;

##### **&nbsp;&nbsp;&nbsp;4.3 Análise de Pagamentos**

&nbsp;&nbsp;&nbsp;&nbsp;&nbsp;&nbsp; Nesse gráfico de boxplot é feito uma análise de empréstimos por tipo de empréstimo e sexo.

* Order por sexo e k_symbol

```{r fig.width=8, fig.height=4, warning = FALSE}

plot_ly(cli_ord, x = ~k_symbol, y = ~amount, color = ~sex, colors = c("#ff96e4", "#56B1F7"), type = "box") %>%
  layout(boxmode = "group")

```


&nbsp;

##### **&nbsp;&nbsp;&nbsp;4.4 Análise de Transações**

&nbsp;&nbsp;&nbsp;&nbsp;&nbsp;&nbsp; No primeiro gráfico fazemos uma análise pela caracterização das operações e relacionamos pelo boxplot com o sexo.

* Transaction por sexo e k_symbol

```{r fig.width=8, fig.height=4, warning = FALSE}

plot_ly(cli_trans, x = ~k_symbol, y = ~amount, color = ~sex, colors = c("#ff96e4", "#56B1F7"), type = "box") %>%
  layout(boxmode = "group")

```

&nbsp;&nbsp;&nbsp;&nbsp;&nbsp;&nbsp; Nesse segundo gráfico fazemos uma análise pelo tipo das operações e relacionamos pelo boxplot com o sexo.

* Transaction por sexo e operation

```{r fig.width=8, fig.height=4, warning = FALSE}

plot_ly(cli_trans, x = ~operation, y = ~amount, color = ~sex, colors = c("#ff96e4", "#56B1F7"), type = "box") %>%
  layout(boxmode = "group")

```

&nbsp;&nbsp;&nbsp;&nbsp;&nbsp;&nbsp; Nesse terceiro gráfico fazemos uma análise pelo tipo da transação e relacionamos pelo boxplot com o sexo.

* Transaction por sexo e type

```{r fig.width=8, fig.height=4, warning = FALSE}

plot_ly(cli_trans, x = ~type.x, y = ~amount, color = ~sex, colors = c("#ff96e4", "#56B1F7"), type = "box") %>%
  layout(boxmode = "group")

```


&nbsp;

##### **&nbsp;&nbsp;&nbsp;4.5 Análise de Cartões**


&nbsp;&nbsp;&nbsp;&nbsp;&nbsp;&nbsp; Usamos esse gráfico para fazer uma análise do tipo de cartão (gold,classic e junior) e relacionamos pelo boxplot com o sexo dos clientes.


* Cards por sexo e type

```{r fig.width=8, fig.height=4, warning = FALSE}

plot_ly(cli_card, x = ~type.x, y= ~card_id, color = ~sex, colors = c("#ff96e4", "#56B1F7"), type = "box") %>%
  layout(boxmode = "group")

```


&nbsp;

#### **5. Referências**

* R Core Team (2017). R: A language and environment for statistical computing. R Foundation for
Statistical Computing, Vienna, Austria. URL https://www.R-project.org/.
* RStudio: https://www.rstudio.com
* R for DataScience - Hadley wickham, Garrett Grolemund: http://r4ds.had.co.nz
* Tidyverse, R packages for data science: https://www.tidyverse.org
* CRAN, The Comprehensive R Archive Network: https://cran.r-project.org
* ggmap, a package for plotting maps in R with ggplot2: https://github.com/dkahle/ggmap
* Oracle Data Modeler - https://www.oracle.com/database/technologies/appdev/datamodeler.html
