---
title: <center> Análise Exploratória de Dados - Berka Financial Dataset </center>
author: <center> *Ricardo Reis, Marcio Eggers e Flavio Freire*  </center>
date: <center> *9 de julho de 2019* </center>
output: html_document
---

```{r setup, include=FALSE}
knitr::opts_chunk$set(echo = TRUE)
```

#### **1. Introdução**

Lorem Ipsum...

##### 1.1 Roteiro

Lorem Ipsum...

#### **2. Limpeza e Organização dos Dados**

Lorem Ipsum...

```{r include=FALSE}

#Carregando Bibliotecas
library(dplyr)
library(lubridate)
library(ggplot2)
library(plotly)

#Carregando Bases
account   <- read.csv("~/R-Projetos/Czech/dados/account.asc", sep=";")
card      <- read.csv("~/R-Projetos/Czech/dados/card.asc", sep=";")
client    <- read.csv("~/R-Projetos/Czech/dados/client.asc", sep=";")
disp      <- read.csv("~/R-Projetos/Czech/dados/disp.asc", sep=";")
district  <- read.csv("~/R-Projetos/Czech/dados/district.asc", sep=";")
loan      <- read.csv("~/R-Projetos/Czech/dados/loan.asc", sep=";")
order     <- read.csv("~/R-Projetos/Czech/dados/order.asc", sep=";")
trans     <- read.csv("~/R-Projetos/Czech/dados/trans.asc", sep=";")

###################################### TIDYING ############################################

#Account
levels(account$frequency) <- c("monthly","after transaction","weekly")
account$date <- as.Date(as.character(account$date), "%y%m%d")
account <- rename(account, start_date = date)

#Card
card$issued <- as.Date(as.character(card$issued), "%y%m%d")

#Client
client$sex <- ifelse(substr(client$birth_number,3,4) >= 50, "F","M" )
client$yy <- substr(client$birth_number,1,2)
client$mm <- ifelse(substr(client$birth_number,3,4) >= 50, 
                    as.integer(substr(client$birth_number,3,4)) - 50,
                    substr(client$birth_number,3,4))
client$mm <- ifelse(nchar(client$mm) < 2, paste0("0",client$mm),client$mm)
client$dd <- substr(client$birth_number,5,6)
client$birth_date <- ymd(paste0("19",client$yy, client$mm, client$dd))

#Loan
loan$date <- as.Date(as.character(loan$date), "%y%m%d")
levels(loan$status)

#Order
levels(order$k_symbol) <- c("Desconhecido", "leasing", "insurrance", "household", "loan")

#Transaction
trans$date <- as.Date(as.character(trans$date), "%y%m%d")
levels(trans$type) <- c("credit","withdrawal in cash","withdrawal")
levels(trans$operation) <- c("Desconhecido","remittance bank","collection bank", "credit cash", "cash withdraw", "credit card withdraw")
levels(trans$k_symbol) <- c("Desconhecido", "Desconhecido", "old-age pension", "insurance", "negative balance", "household", "statement payment", "interest", "loan payment")

#District
district <- rename(district, district_id = A1)
district <- rename(district, district_name = A2)
district <- rename(district, district_region = A3)
district <- rename(district, district_inhabitants = A4)
district <- rename(district, n_cities = A9)
district <- rename(district, ratio_urban_inhabitants = A10)
district <- rename(district, average_salary = A11)
district <- rename(district, n_enterpreneurs_per_1000_inhabitants = A14)

###################################### JOINING ############################################

#Join de Disposition com Client
disp_aux <- filter(disp, type == "OWNER")
cli_dis <-  inner_join(client, disp_aux, by=c("client_id" = "client_id"))

#Join de cli_dis com Account
cli_dis_acc <- inner_join(cli_dis, account, by=c("account_id" = "account_id"))

#Join de cli_dis_acc com Loan
cli_loa <- inner_join(loan, cli_dis_acc, by=c("account_id" = "account_id"))

#Join de cli_dis_acc com Order
cli_ord <- inner_join(order, cli_dis_acc, by=c("account_id" = "account_id"))

#Join de cli_dis_acc com Trans
cli_trans <- inner_join(trans, cli_dis_acc, by=c("account_id" = "account_id"))

#Join de cli_dis_acc com Card
cli_card <- inner_join(card, cli_dis_acc, by=c("disp_id" = "disp_id"))

#Join de cli_dis_acc com district
cli_dist <- left_join(cli_dis_acc, district, by=c("district_id.x" = "district_id"))

```

#### **3. Análise Exporatória de Dados**

##### 3.1 Tabelas

Lorem Ipsum...

1. LOAN
* Loan por status
  
```{r fig.width=4, fig.height=2}

ggplot(loan, aes(x=status)) + geom_bar()

```

* Loan por ano
```{r fig.width=4, fig.height=2}

plot_ly(loan, x = ~unique(year(loan$date)), y = ~table(year(loan$date)), type = 'scatter', mode = 'lines')

```

2. DISPOSITION
* Disposition por type
  
```{r fig.width=4, fig.height=2}

ggplot(disp, aes(x=type)) + geom_bar()

```

3. ORDER
* Order por K_symbol
  
```{r fig.width=4, fig.height=2}

ggplot(order, aes(x=k_symbol)) + geom_bar()

```
    
* Order por bank_to

```{r fig.width=4, fig.height=2}

ggplot(order, aes(x=bank_to)) + geom_bar()

```    
    
4. TRANSACTION
* Transaction por type

```{r fig.width=4, fig.height=2}

ggplot(trans, aes(x=type)) + geom_bar()

```

* Transaction por operation

```{r fig.width=8, fig.height=2}

ggplot(trans, aes(x=operation)) + geom_bar()

```

* Transaction por k_symbol

```{r fig.width=8, fig.height=2}

ggplot(trans, aes(x=k_symbol)) + geom_bar()

```

* Transactions por ano

```{r fig.width=4, fig.height=2}

plot_ly(trans, x = ~unique(year(trans$date)), y = ~table(year(trans$date)), type = 'scatter', mode = 'lines')

```

5. CARD
* Card por type

```{r fig.width=4, fig.height=2}

ggplot(card, aes(x=type)) + geom_bar()

```

* Cards por ano

```{r fig.width=4, fig.height=2}

plot_ly(card, x = ~unique(year(card$issued)), y = ~table(year(card$issued)), type = 'scatter', mode = 'lines')

```

6. DISTRICT
* District por region

```{r fig.width=8, fig.height=2}

ggplot(district, aes(x=district_region)) + geom_bar()

```

7. ACCOUNT
* Criação de accounts por ano

```{r fig.width=4, fig.height=2}

anos <- unique(year(account$start_date))
contas <- table(year(account$start_date))
plot_ly(x = ~anos, y = ~contas, type = 'scatter', mode = 'lines')

```

##### 3.2 Análise de Empréstimos

Lorem Ipsum...

1. Empréstimos por sexo

```{r fig.width=4, fig.height=2}

ggplot(cli_loa, aes(x=sex, y=amount)) + 
  geom_boxplot(alpha=0.3)

```

2. Contratos por status e por ano

```{r fig.width=4, fig.height=2}
aux <- cli_loa %>% group_by(year(date)) %>% summarise(a = length(status[status == "A"]), b = length(status[status == "B"]), c = length(status[status == "C"]), d = length(status[status == "D"]))

plot_ly(aux, x = ~`year(date)`, y = ~d, type = 'bar', name = 'D') %>%
  add_trace(y = ~c, name = 'C') %>%
  add_trace(y = ~b, name = 'B') %>%
  add_trace(y = ~a, name = 'A') %>%
  layout(yaxis = list(title = 'Count'), barmode = 'stack')

```

3. Contratos inadimplentes (B e D) por ano

```{r fig.width=4, fig.height=2}
aux <- cli_loa %>% group_by(year(date)) %>% summarise(a = length(status[status == "A"]), b = length(status[status == "B"]), c = length(status[status == "C"]), d = length(status[status == "D"]))

plot_ly(aux, x = ~`year(date)`, y = ~b, name = 'B', type = 'scatter', mode = 'lines+markers') %>%
  add_trace(y = ~d, name = 'D', mode = 'lines+markers')

```

4. Inadimplentes por sexo por ano

```{r fig.width=4, fig.height=2}

aux <- cli_loa %>% group_by(year(date)) %>% summarise(M = length(sex[sex == "M"]), F = length(sex[sex == "F"]))

plot_ly(aux, x = ~`year(date)`, y = ~M, type = 'bar', name = 'M') %>%
  add_trace(y = ~F, name = 'F') %>%
  layout(yaxis = list(title = 'Count'), barmode = 'group')
  
```
  
##### 3.3 Análise de Clientes

Lorem Ipsum... 

1. Clientes por sexo e região

```{r fig.width=4, fig.height=2}
aux <- cli_dist %>% group_by(district_region) %>% summarise(f = length(sex[sex == "F"]), m = length(sex[sex == "M"]))

plot_ly(aux, x = ~m, y = ~f, text = ~district_region, type = 'scatter', mode = 'markers',
             marker = list(size = ~abs(m-f), opacity = 0.5)) %>%
  layout(title = 'Clientes por sexo e região',
         xaxis = list(showgrid = FALSE),
         yaxis = list(showgrid = FALSE))

```

2. Clientes por sexo e cidade

```{r fig.width=4, fig.height=2}

aux <- cli_dist %>% group_by(district_name) %>% summarise(f = length(sex[sex == "F"]), m = length(sex[sex == "M"]))

plot_ly(aux, x = ~m, y = ~f, text = ~district_name, type = 'scatter', mode = 'markers',
             marker = list(size = ~abs(m-f), opacity = 0.5)) %>%
  layout(title = 'Clientes por sexo e cidade',
         xaxis = list(showgrid = FALSE),
         yaxis = list(showgrid = FALSE))

```

##### 3.4 Análise de Pagamentos

Lorem Ipsum...

1. Order por sexo e k_symbol

```{r fig.width=8, fig.height=4, warning = FALSE}

plot_ly(cli_ord, x = ~k_symbol, y = ~amount, color = ~sex, type = "box") %>%
  layout(boxmode = "group")

```

##### 3.5 Análise de Transações

Lorem Ipsum...

1. Transaction por sexo e k_symbol

```{r fig.width=8, fig.height=4, warning = FALSE}

plot_ly(cli_trans, x = ~k_symbol, y = ~amount, color = ~sex, type = "box") %>%
  layout(boxmode = "group")

```

2. Transaction por sexo e operation

```{r fig.width=8, fig.height=4, warning = FALSE}

plot_ly(cli_trans, x = ~operation, y = ~amount, color = ~sex, type = "box") %>%
  layout(boxmode = "group")

```

3. Transaction por sexo e type

```{r fig.width=8, fig.height=4, warning = FALSE}

plot_ly(cli_trans, x = ~type.x, y = ~amount, color = ~sex, type = "box") %>%
  layout(boxmode = "group")

```


##### 3.6 Análise de Cartões

Lorem Ipsum...

1. Cards por sexo e type

```{r fig.width=8, fig.height=4, warning = FALSE}

plot_ly(cli_card, x = ~type.x, y= ~card_id, color = ~sex, type = "box") %>%
  layout(boxmode = "group")

```

#### **4. Referências**
